【裁判字號】    98,抗,181
【裁判日期】    980728
【裁判案由】    本票裁定
【裁判全文】
臺灣臺中地方法院民事裁定               98年度抗字第181號
抗  告  人  丙○○
相  對  人  玉山商業銀行股份有限公司
法定代理人  乙○○
送達代收人  甲○○
上列當事人間本票裁定事件，抗告人對於民國98年3月12日本院
簡易庭98年度司票字第2711號裁定提起抗告，本院合議庭裁定如
下：
    主    文
抗告駁回。
抗告程序費用新台幣壹仟元由抗告人負擔。
    理    由
一、抗告意旨以：本件相對人所執有抗告人為發票人，發票日為
    民國94年7月5日之本票，惟相對人卻遲至98年3月間始向原
    裁定法院為本件本票准許強制執行之聲請，其請求權之行使
    ，顯已逾票據法第22條第1項法定3年時效期間之規定，而不
    得再主張本票之權利，則原法院自應就此時效抗辯之有無理
    由為審查，以確定相對人據以聲請本票裁定准予強制執行之
    形式要件是否具備，此有最高法院94年度台抗字第308號裁
    定意旨可參。為此提起抗告，聲明原裁定應予廢棄云云。
二、本件相對人主張其執有抗告人為發票人之系爭本票，並免除
    作成拒絕證書，詎屆期提示未獲付款，依票據法第123條聲
    請裁定許可強制執行等情，已據提出系爭本票為證，原裁定
    予以准許，即無不合。
三、抗告人雖執最高法院94年度台抗字第308號裁定意旨主張：
    系爭本票已罹於時效，原裁定法院自應就此形式要件是否具
    備，加以審究云云。惟按本票執票人依票據法第123條規定
    ，聲請法院裁定許可對發票人強制執行係屬非訟事件，此項
    聲請之裁定，及抗告法院之裁定，僅依非訟事件程序，以審
    查強制執行許可與否，並無確定實體上法律關係存否之效力
    ，如發票人就票據債務之存否有爭執時，應由發票人提起確
    認之訴，以資解決，有最高法院57年台抗字第76號判例可據
    。亦即，本票准許強制執行之裁定，屬非訟事件裁定，為裁
    定之法院僅就本票為形式上審查，縱本票已罹於時效，為裁
    定之法院亦無從審酌屬於實體上法律關係之時效消滅事由；
    況非訟事件之裁定，不經言詞辯論，抗告人提出時效抗辯，
    相對人或亦有時效中斷事由而不及主張，有礙其防禦之實施
    ，故抗告法院不得審酌發票人之時效抗辯，此亦有最高法院
    83年度台抗字第227號裁定，可為參照。另臺灣高等法院暨
    所屬法院94年法律座談會民事類提案第15號、15-1號研討結
    果，就本件爭點亦採最高法院83年度台抗字第227號裁定之
    見解。又相對人既為本件聲請，顯示其對時效已有爭執，而
    時效之爭執係實體上之爭執，依前開說明，應由抗告人另行
    提起訴訟，以資解決，本件非訟程序不得加以審究，仍應為
    許可強制執行之裁定。是抗告人之抗告為無理由，應予駁回
    。
四、據上論結，本件抗告為無理由，依非訟事件法第46條、第21
    條第2項、第24條第1項，民事訴訟法第495條之1第1項、第
    449條第1項、第78條，裁定如主文。
中    華    民    國    98    年    7  月    28       日
                  民事第一庭  審判長法   官 張瑞蘭
                                    法   官 陳學德
                                    法   官 陳文爵
上正本係照原本作成。
如不服本裁定，僅得於收受本裁定正本送達後10日內，以適用法
規顯有錯誤為理由，向本院提出再抗告狀（須附繕本1份及繳納
再抗告裁判費新臺幣1,000元），經本院許可後始可再抗告。
中    華    民    國    98    年    7  月    29       日
                                    書記官  施玉卿


司法院資訊處製作；財團法人民間司法改革基金會備份。
